臺灣高等法院刑事判決　　　　　　　　100年度上訴字第291號
上　訴　人
即　被　告　黃建舜
上列上訴人即被告因毒品危害防制條例案件，不服臺灣新竹地方
法院99年度審訴字第779 號，中華民國99年12月17日第一審判決
（起訴案號：99年度毒偵字第1625號），嗣因被告就被訴事實為
有罪之陳述，本院裁定改依簡式審判程序進行，判決如下：
    主      文
上訴駁回。
    事      實
一、本件被告黃建舜所犯為死刑、無期徒刑、最輕本刑3 年以上
    有期徒刑或高等法院管轄第一審案件以外之罪，被告於本院
    審判中就被訴事實為有罪之陳述，本院合議庭於民國100 年
    3 月10日審判期日依刑事訴訟法第273 條之1 第1 項規定，
    當庭裁定以簡式審判程序進行本件審理，而檢察官及被告對
    於前開簡式審判程序之進行亦未表示不同意或聲明異議，則
    依刑事訴訟法第273 條之2 規定，關於本案證據之調查，不
    受同法第159 條第1 項、第161 條之2 、第161 條之3 、第
    163 條之1 及第164 條至第170 條規定之限制，先予敘明。
二、本案經本院審理結果，認原審判決以被告所為施用第一級毒
    品海洛因、第二級毒品甲基安非他命犯行事證明確，適用毒
    品危害防制條例第10條第1 項、第2 項，刑法第11條前段、
    第47條第1 項、第51條第5 款、第38條第1 項第2 款之規定
    ，並審酌被告素行不良，經施以觀察勒戒及強制戒治處分後
    ，又再度施用足以導致精神障礙及生命危險之成癮性毒品，
    其前經施以觀察勒戒及強制戒治仍無法使其戒斷毒癮，足見
    其缺乏拒用毒品之決心及悔改之意，兼以被告前曾因有2 次
    施用第一級毒品犯行而經本院分別判處有期徒刑10月、1 年
    ，亦有2 次施用第二級毒品犯行而經本院分別判處4 月、6
    月之紀錄，以及其犯罪後坦白承認犯行並參酌檢察官之求刑
    ，且被告為累犯，應依刑法第47條第1 項之規定加重其刑等
    情狀，分別量處有期徒刑1 年1 月（施用第一級毒品海洛因
    部分）、有期徒刑4 月（施用第二級毒品甲基安非他命部分
    ），應執行有期徒刑1 年2 月，並說明扣案之海洛因注射針
    筒2 支、甲基安非他命吸食器1 組及玻璃燈球1 個等物，分
    別為被告所有供施用第一級毒品海洛因、第二級毒品甲基安
    非他命所用之物，依刑法第38條第1 項第2 款之規定，併予
    宣告沒收，經核其認事用法均無不合，應予維持，並引用原
    審判決書記載之事實及理由（詳如附件）。
三、被告上訴意旨略以：被告本次犯案係因於中秋節前夕生意忙
    碌，因未按時前往醫院服用美沙冬而毒癮發作，經此教訓被
    告以後當更加警惕。如被告因而入監服刑，不僅對被告戒治
    毒癮有不利影響，且被告之妻亦無法獨力經營販魚工作而影
    響生計，爰請撤銷改判，命被告服美沙冬以代替入監之判決
    云云。惟查：
（一）美沙冬治療法僅係政府給予濫用毒品成癮者另一戒癮之治
      療方式，其目的與入勒戒處所、戒治所之目的相同，因此
      接受美沙冬替代療法僅係行政管制上輔助染有毒癮之人所
      為之醫療措施，依毒品危害防制條例第21條規定，限於犯
      罪未發覺前，自動向行政院衛生署指定之醫療機構請求治
      療，而於治療中經查獲者，始可由檢察官為不起訴處分。
      另依97年4 月30日修正之毒品危害防制條例第24條亦僅規
      定檢察官可為附命完成戒癮治療之緩起訴處分，本案業經
      檢察官提起公訴，自與前揭規定不符，法院亦不得代替檢
      察官為不起訴或緩起訴處分。是上訴意旨請求改判命被告
      服美沙冬以代替入監之判決云云，尚屬無據。
（二）依據被告所提出附卷之衛生署竹東醫院、新竹醫院之診斷
      證明書（見本院卷第11頁、第12頁），固可證明被告自97
      年2 月29日起迄今，確有接受美沙冬治療之情事，然被告
      在接受治療期間，雖知家中販魚生意需要其幫忙，不知自
      我檢束，克服毒品之誘惑，猶仍施用毒品，尤有甚者，更
      是於同一日之不同時間，接連施用第一級毒品海洛因及甲
      基安非他命，益證被告缺乏拒用毒品之決心及悔改之意，
      原審據此分別為前開之科刑，經核並無偏執或失出、失入
      之情。
四、從而，原審以被告施用第一級毒品海洛因、第二級毒品甲基
    安非他命，罪證明確，而為量處被告有期徒刑1 年1 月、4
    月，應執行有期徒刑1 年2 月之判決，經核其認事用法，並
    無違誤，被告之上訴為無理由，應予以駁回。
據上論斷，依刑事訴訟法第368 條、第273 條之1 第1 項、第
373 條，判決如主文。
本案經檢察官劉靜婉到庭執行職務。
中    華    民    國  100     年    3     月    24    日
                  刑事第九庭  審判長法  官  陳貽男
                                    法  官  蔡聰明
                                    法  官  蔡守訓
以上正本證明與原本無異。
如不服本判決，應於收受送達後十日內向本院提出上訴書狀，其
未敘述上訴之理由者並得於提起上訴後十日內向本院補提理由書
（均須按他造當事人之人數附繕本）。「切勿逕送上級法院」。
                                    書記官  許俊鴻
中    華    民    國   100    年    3     月    24    日
附錄論罪科刑之條文：
毒品危害防制條例第10條
施用第一級毒品者，處6月以上5年以下有期徒刑。
施用第二級毒品者，處3 年以下有期徒刑。